【裁判字號】    90,上易,595
【裁判日期】    900323
【裁判案由】    傷害等
【裁判全文】
臺灣高等法院刑事判決                              九十年度上易字第五九五號
    上  訴  人
    即  被  告  丙○○
右上訴人因傷害等案件，不服臺灣桃園地方法院八十九年度易字第二二一九號，中華
民國八十九年十一月三日第一審判決（起訴案號：臺灣桃園地方法院檢察署八十九年
度偵字第一○八○七號）提起上訴，本院判決如左：
    主  文
原判決撤銷。
丙○○共同傷害人之身體，處有期徒刑肆月，如易科罰金以參佰元折算壹日，鋁棒、
木棒各壹支均沒收。
    事  實
一、丙○○與戊○○因手機之事發生嫌隙，竟與年籍不詳之成年人十餘人基於普通傷
    害之共同犯意聯絡，由丙○○於民國八十九年六月二十二日凌晨二時三十分許，
    帶同該成年人十餘人分持其等所有鋁棒、木棒各一支，前往戊○○所任職桃園縣
    新屋鄉永安村下庄子二００之四號「大石園撞球」內，一見戊○○、乙○○等人
    在場，即由該成年人十餘人分持該鋁棒、木棒或徒手之方式，毆打戊○○、乙○○等人，丙○○站於一旁，致戊○○因而受有頭部傷併腦震盪及雙側肘部挫傷，
    乙○○因之受有右姆指骨折、頭部及右胸部挫傷。
二、案經被害人戊○○、乙○○訴由桃園縣警察局楊梅分局報請臺灣桃園地方法院檢
    察署檢察官偵查起訴。
    理  由
一、訊據被告丙○○固坦承於右揭時地在場，惟矢口否認有何傷害犯行，辯稱：其當
    時係前往與戊○○談判手機之事，並未帶同其他人一同前往，談判沒多久後，即
    有多人持鋁棒、木棒衝進店內打人，其並不知情，亦無傷害戊○○、乙○○之犯
    行云云。惟查：
（一）上開事實，業據告訴人戊○○警訊中指訴：「其起因是我手機於前二、三日在
      球場遺失，過後丙○○便拿出手機要兜售，經我朋友告知其兜售手機類似我所
      遺失的手機，我才請其帶至撞球場指認，並約好（二十二）日我上班時段碰面
      ，那知其手機未帶來，卻帶來十來個人砸我工作撞球場店面」（見偵查卷第十
      頁正、反面）、「當日郭帶的人看見我在櫃檯，就有四個人上前來打我：：：
      及其他在場的丁○○、乙○○等人均被打傷，把我們打完後就開車走掉」（見
      偵查卷第十二頁反面）。告訴人乙○○指稱：「其起因是同我一起上班同事戊○○遺失手機疑遭丙○○所拿，因此其丙○○才率眾約數十人於凌晨二點半左
      右前來砸店傷人」（見偵查卷第十七頁正、反面）、「在場除我還有我三位朋
      友，分別為戊○○、丁○○與姜智華」（見偵查卷第十七頁反面）、「我就醫
      期間曾接獲丙○○等人打電話說此事件到此為止，不要再追究，要不然還會有
      下次動作（見偵查卷第十七頁反面至第十八頁）」、「當日丙○○帶好幾個進
      入撞球場，就不分清紅皂白動手打我及在場的人及破壞店內設備」（見偵查卷
      第十九頁反面）。被害人丁○○於警訊中供稱：「至大石園撞球場內鬧事打架
      之人有十幾個人，我均不認識」、「他們都帶著木棒及鋁球棒前來大石園撞球
      場內打人及毀損物品」（見偵查卷第十四頁反面）、「當時我在櫃檯陪戊○○
      看櫃檯，在桌上睡覺，迷糊中被人拖起來打」等情甚詳（見偵查卷第十六頁反
      面），復有告訴人戊○○、乙○○二人所提出診斷證明書（見偵查卷第二十五
      、二十六頁）及現場遭毀損照片在卷可稽。
（二）被告雖辯稱前去毆打的人與其無關云云，惟其於警訊供承：「我告訴他們我在
      永安與人發生糾紛，所以他們主動要同我一起前往大石園撞球場找乙○○理論
      」（見偵查卷第四頁），已自承該等人係因其而前往理論。又告訴人戊○○稱
      ：「丙○○沒有動手打人，也未毀損店內設備，但我能確定打我們的人確是郭
      叫來的，因為當那幾個人要打姜智華時，郭告訴打我們的那些人說不要打姜智
      華，不關他的事，所以姜未被打，因而確定那些打人的均是郭叫來的」（見偵
      查卷第十三頁），告訴人乙○○稱：「丙○○未動手及毀損物品，但是我能確
      認郭是教唆其他的人動手打我們及毀損設備的人，因為當時那些人要打姜智華
      時，丙○○告知那些人不關他的事，不要打姜智華，所以才確定那些人郭叫來
      打我們的」（見偵查卷第十九頁反面至第二十頁），證人姜智華於警訊中證稱
      ：「因我一友人戊○○於大石園撞球場上夜班，其與帶人滋事者有些紛爭，才
      導致店面被毀損，其中滋事者有我認識的，其名為丙○○，當時他將我推進房
      間內叫我不要出來，說不關我的事叫我不要管，所以才免受傷害」（見偵查卷
      第二十一頁正、反面）」、「他們約十個人左右，一進門便砸毀店面及店裡擺
      設，並有人要出手打我，丙○○阻止欲打我的那個人，才將我推進房裡」（見
      偵查卷卷第二十一頁反面）、「我沒有看丙○○有動手情事，但我確定那些打
      人毀損店內設備的人確是丙○○叫來的」（見偵查卷第二十三頁反面至第第二
      十四頁）等語。則若非因被告緣故前來毆打，被告何以要無關之姜智華走避，
      足見上開動手毆打告訴人戊○○、乙○○成傷之十餘名成年人，均係與被告同
      夥甚為顯然。所辯無非事後飾詞卸責，不足採信，事證明確，其犯行堪以認定
      。
二、核被告所為，係犯刑法第二百七十七條第一項之傷害罪。公訴人以被告上開所為
    ，係犯刑法第二百七十七條第一項傷害罪之教唆犯云云，雖被告於右揭時地未曾
    動手，惟被告係因與告訴人戊○○因手機之事而生嫌隙在先，上開十餘名成年人
    始前往毆傷告訴人戊○○、乙○○，則被告對上開十餘名成年人所為毆打，顯有
    事前之犯意聯絡，且係基於為自己犯罪之認識，自非僅為自己犯罪之單純教唆他
    人犯罪之行為，與該十數人間應成立共同正犯關係，公訴人認係教唆犯，容有誤
    會，應依刑事訴訟法第三百條之規定，變更公訴人此部分原起訴所引應適用之法
    條，以共同正犯論。被告一傷害行為而同時同地傷害告訴人戊○○、乙○○二人
    ，係一行為觸犯數罪名之同種想像競合關係，為想像競合犯，應依刑法第五十五
    條之規定，從一重處斷。
三、原審認被告所犯罪證明確，予以論罪科刑，固非無見。惟查被告行為後，刑法第
    四十一條業經於九十年一月四日修正，同月十日經總統公布施行。修正後改列為
    該條第一項，並增列但書，其規定為：「犯最重本刑為五年以下有期徒刑以下之
    刑之罪，而受六個月以下有期徒刑或拘役之宣告，因身體、教育、職業、家庭之
    關係或其他正當事由，執行顯有困難者，得以一元以上三元以下折算一日，易科
    罰金。但確因不執行所宣告之刑，難收矯正之效，或難以維持法秩序者，不在此
    限。」與修正前第四十一條規定「犯最重本刑為三年以下有期徒刑以下之刑之罪
    ，而受六個月以下有期徒刑或拘役之宣告，因身體、教育、職業、家庭之關係，
    執行顯有困難者，得以一元以上三元以下折算一日，易科罰金。」相互比較，以
    修正前之規定有利於被告。依刑法第二條第一項但書規定，自應適用有利於被告
    之修正前規定。原審未及比較新舊法而為適用，尚有未洽。被告上訴否認犯罪，
    雖無理由，惟原判決既有可議，自應由本院予以撤銷改判。爰審酌被告僅因細故
    而犯本罪，損及告訴人等權益，且破壞社會安全及被告犯罪後之態度等一切情狀
    ，量處如主文所示之刑，並諭知易科罰金之折算標準。至上開木棒及鋁棒各一支
    ，雖未據扣案，惟既均為上開十餘名成年人所有者，復無證據證明業已滅失，併
    依刑法第三十八條第一項第二款之規定宣告沒收。
四、公訴意旨另以：被告於右揭時地另帶同上開十餘名成年人分持上開木棒及鋁棒各
    一支或徒手方式，毆傷被害人丁○○，同時毀壞大石園撞球場內撞球棍、燈具、
    電腦等物，因認被告另涉有刑法第二百七十七條第一項之傷害罪嫌及第三百五十
    四條之毀損罪嫌云云。按「刑法第二百七十七條之罪，須告訴乃論」、「告訴乃
    論之罪，告訴人於第一審辯論終結前得撤回其告訴」、「告訴乃論之罪，未經告
    訴、告訴經撤回者，法院應諭知不受理之判決」，刑法第二百八十七條前段、刑
    事訴訟法第二百三十八條第一項、第三百零三條第三款定有明文。本件被告因傷
    害等案件，雖經檢察官提起公訴，惟刑法第二百七十七條第一項之傷害罪及第三
    百五十四條之毀損罪，依同法第二百八十七條前段、三百五十七條規定，均須告
    訴乃論。然被害人丁○○本人及其法定代理人黃蘭香，均未在偵查中表示對被告
    提出傷害之告訴，又告訴人甲○○在原審時亦撤回告訴。惟因公訴人認被告此部
    分所為與上開論罪科刑部分間，有想像競合之裁判上一罪關係，爰就此部分之犯
    行均不另為不受理之諭知。
據上論斷，應依刑事訴訟法第三百六十九條第一項前段、第三百六十四條、第二百九
十九條第一項前段、第三百條，刑法第二條第一項但書、第二十八條、第二百七十七
條第一項、第五十五條、第三十八條第一項第二款、第四十一條（修正前），罰金罰
鍰提高標準條例第一條前段、第二條，判決如主文。
本案經檢察官郭弘佑到庭執行職務。
中      華      民      國      九十    年      三     月    二十三     日
                              臺灣高等法院刑事第十一庭
                                  審判長法  官  楊  照  男
                                        法  官  陳  炳  彰
                                        法  官  王  詠  寰
右正本證明與原本無異。
不得上訴。
                                        書記官  駱  麗  君
中      華      民      國      九十    年      三     月    二十三     日
附錄：本案論罪科刑法條全文
刑法第二百七十七條
傷害人之身體或健康者，處三年以下有期徒刑，拘役或一千元以下罰金。
犯前項之罪，因而致人於死者，處無期徒或七年以上有期徒刑，致重傷者，處三年以
上、十年以下有期徒刑。


司法院資訊處製作；財團法人民間司法改革基金會備份。
